最高法院刑事判決　　　　　　九十四年度台上字第三八二二號
　　上　訴　人　甲○○
　　　　　　　　　　　　路35.
　　選任辯護人　林炳煌律師
上列上訴人因業務過失致人於死案件，不服台灣高等法院中華民
國九十三年六月十六日第二審更審判決（九十三年度重交上更(三)
字第六０號，起訴案號：台灣桃園地方法院檢察署八十五年度偵
字第七二四九號），提起上訴，本院判決如下：
    主  文
原判決撤銷，發回台灣高等法院。
　　理  由
本件原判決認定：上訴人甲○○以駕駛貨車載運貨物為業，為從
事駕駛業務之人，於民國八十五年五月十七日下午三時五十分許
，駕駛車號ＬＹ－一八四０號貨車，沿桃園縣蘆竹鄉○○村○○
路往山腳方向行駛，於行經海山路一段二九０號前，應注意車前
狀況及兩車併行之間隔，又汽車在雙向車道行駛時，除準備停車
或臨時停車外，不得駛出路面邊線，且依當時情況，又無不能注
意情形，竟疏未注意，於超越同方向邱柏青所駕駛之ＩＢＳ－０
六三號機車時，因疏未保持適當之安全間隔，且駛出路面邊線，
致貨車右前方護墊及右前門與邱柏青駕駛之機車左把手、機車尾
部左側護板擦撞，邱柏青機車因而重心不穩摔倒地上，致邱柏青
因倒地造成頭部外傷、腦挫傷內出血，經送醫不治死亡等情。因
而撤銷第一審之科刑判決，改判仍論處上訴人以從事業務之人，
因業務上之過失致人於死罪，處有期徒刑捌月，固非無見。
惟查：(一)、原判決理由謂：被害人邱柏青之機車倒地後之刮地痕
在路肩，路邊線為一．二公尺，有道路交通事故調查報告表(二)附
卷可憑，而與上開機車刮地痕併行鄰近邊線部分另有一條簇新胎
痕，有現場照片附卷可參……依證人曾祥田供稱：發現上情後即
請其妻打電話報警，並維護現場，當時機車側臥路中，自無其他
車輛行近路肩，而上訴人小貨車車寬一六七公分，佔路面寬度一
半以上，該車既靠慢車道行駛，右側輪胎自可能跨越邊線，且上
訴人小貨車當時載有九四五公斤之貨物，行駛路面自會留有胎痕
，且上訴人自承當時行進路段係靠左側往山腳在白線與黃線中間
靠右側地方，是該簇新胎痕為上訴人貨車行駛經過所留應可認定
……縱證人王松柏所看到之車子曾路經現場亦無法行近路肩，易
言之，該簇新胎痕不可能係由上訴人貨車以外之車輛所造成等語
（見原判決第四、五、七、八頁）。但道路交通事故調查報告表
(二)並未標示「一條簇新胎痕」，另台灣省桃園縣區車輛行車事故
鑑定委員會鑑定意見書之案情分析欄(一)記載：「現場路外電桿前
慢車道所遺留二條斷續各長為三十公分與六十公分之痕跡為機車
右倒地車尾刮地痕，非為警方註記之胎痕，其左側均為汽機車『
正常行駛之淺淡輪痕』非為煞車痕」等情（見原審上訴卷第三十
六頁），如果屬實，則上開所謂「一條簇新胎痕」，是否為肇事
前行經該路段之其他車輛所造成，而與本件肇事原因之判斷無關
，即堪研求，本院前二次判決發回意旨曾予指明（本院九十一年
度台上字第三九一八號判決第四頁第八行、九十三年度台上字第
一一六七號判決第三頁倒數第四行），原判決就此部分未予釐清
，仍為相同之論斷，瑕疵依然存在，自屬無從維持。(二)、原審法
院前審曾函請台灣省車輛行車事故覆議鑑定委員會覆議本件肇事
原因，據該委員會覆稱：「請提供二車何部位碰撞後再議」等語
（見原審上訴卷第五十五、五十七頁），而台灣省桃園縣區車輛
行車事故鑑定委員會九十三年四月二十日府車鑑桃字第０九三０
四０九號函已就二車碰撞部位詳述意見，並於說明欄第三項指出
：「復查該案未經覆議，依交通部、內政部、法務部九十二年八
月五日會銜頒佈之『車輛行車事故鑑定及覆議作業辦法』第十一
條規定：對於鑑定委員會所作鑑定意見有異議時，得向台灣省車
輛行車事故覆議鑑定委員會申請覆議。」（見原審更(三)卷第十四
、十五頁），又上訴人始終否認其為肇事之人，並對台灣省桃園
縣區車輛行車事故鑑定委員會之鑑定意見表示不服（見同上卷第
五十四頁），為昭慎重，且事屬對上訴人之利益有重大關係事項
，自有函請台灣省車輛行車事故覆議鑑定委員會覆議之必要，原
審未予調查，遽行判決，於法亦有未洽。上訴意旨執以指摘，尚
非全無理由，應認原判決仍有撤銷發回之原因。
據上論結，應依刑事訴訟法第三百九十七條、第四百零一條，判
決如主文。
中　　華　　民　　國　九十四　年　　七　　月　 十五 　日
                      最高法院刑事第七庭
                          審判長法官  林　增　福
                                法官  邵　燕　玲
                                法官  張　清　埤
                                法官  陳　世　雄
                                法官  陳　朱　貴
      本件正本證明與原本無異
                                      書  記  官
中　　華　　民　　國　九十四　年　　七　　月  二十一  日
                                                    Ａ
